臺灣高等法院高雄分院民事裁定　　　　 100年度家抗字第12號
抗　告　人　李春美
相　對　人　劉清文
上列抗告人因與相對人間聲請假處分事件，對於民國100 年3 月
3 日臺灣高雄地方法院100 年度裁全字第329 號所為裁定提起抗
告，本院裁定如下：
    主  文
抗告駁回。
抗告訴訟費用由抗告人負擔。
    理  由
一抗告意旨略以：相對人向原法院所聲請假處分之坐落高雄市林
  園區○○○段1229-14 地號土地暨其上1594建號即門牌號碼高
  雄市林園區○○○路81巷275 弄3 號之建物（下稱系爭房地）
  ，乃兩造共同生活22年努力下於民國80年10月間購入，並經相
  對人同意登記於抗告人名下，併以抗告人為貸款擔保之債務人
  ，承貸新臺幣（下同）300 萬元，則抗告人亦實質承擔房貸風
  險，故系爭房地理應由兩造共同擁有，何來借名登記之說；99
  年8 月間相對人因細故對抗告人施暴致住院療養，抗告人心生
  恐懼遂報警處理，並由社工介入聲請家暴保護令，從此抗告人
  即回臺南娘家依親，期間併對相對人提起刑事傷害告訴，嗣因
  自己不願擴大事端及原法院法官勸諭和解，抗告人同意撤回告
  訴，相對人亦同意協議離婚，惟相對人竟迴避協議離婚迄今。
  且抗告人在臺南娘家依親期間間接從社工處轉來臺灣中小企業
  銀行北鳳山分行房貸催繳通知書，足證房貸非由相對人1 人負
  擔。抗告人在親族支持下籌措款項清償房貸餘額，並更換印鑑
  向大寮地政事務所重新申請系爭房地之所有權狀並予公告，以
  防相對人持舊系爭房地所有權狀私自移轉權利。系爭房地雖登
  記於抗告人名下，但從未有變賣系爭房地之企圖，況從離家迄
  今系爭房地仍由相對人及兩造之子女居住，抗告人更無加害相
  對人之意圖。是以相對人向原法院聲請對系爭房地為假處分，
  並無理由，原法院竟裁定准許（下稱原裁定），有所不當。爰
  提起本件抗告，請求廢棄原裁定等語。
二按債權人就金錢請求以外之請求，欲保全強制執行者，得聲請
  假處分。假處分非因請求標的之現狀變更，有日後不能強制執
  行，或甚難執行之虞者，不得為之，民事訴訟法第532 條定有
  明文。又請求及假處分之原因應釋明之，如有不足，而債權人
  陳明願供擔保者，法院得定相當之擔保為假處分，民事訴訟法
  第526 條第1 項、第2 項、第533 條亦有明文。亦即債權人聲
  請假處分，就其請求及假處分之原因均應釋明之，僅於釋明有
  所不足，而債權人陳明願供擔保或法院認為適當者，法院始得
  定相當之擔保，命供擔保後為假處分。倘債權人已就其請求及
  假處分之原因有所釋明，即不得謂其全然未為釋明。縱其釋明
  有所不足，亦屬債權人陳明願供擔保以補釋明之欠缺之問題。
三經查：本件相對人聲請假處分主張兩造為夫妻，相對人於80年
  10月間籌措370 萬元購得系爭房地，借名登記於抗告人名下，
  並由相對人保管權狀。然99年8 月間無意間發現抗告人大量簽
  賭六合彩，並且至貸款銀行結清最後3 個月之貸款餘額，企圖
  將系爭房地出賣。相對人陳明近日將提起民事訴訟，為恐抗告
  人移轉過戶等處分行為，致請求標的之現狀變更，日後有不能
  或甚難強制執行之虞，陳明願供擔保，聲請原法院對於系爭房
  地准予假處分。原法院審酌相對人提出之相對人付款價金存摺
  明細、抗告人之簽賭單、系爭房地權狀及登記謄本、蓋有結清
  字樣之銀行借據及戶籍謄本，雖認相對人就請求之原因已有相
  當之釋明，惟對於聲請假處分之原因，釋明尚有不足，遂依相
  對人陳明願供擔保以補釋明之不足，而予以准許假處分一節，
  有相對人之民事假處分聲請狀、系爭房地登記第二類謄本、戶
  籍謄本、相對人付款價金存摺明細、系爭房地權狀、抗告人之
  簽賭單、蓋有結清字樣之銀行借據（見原法院卷第2 頁至第28
  頁背面）及原裁定附卷可憑。是以原法院審酌相對人上開釋明
  及陳明願供擔保，認有為假處分之必要，予以准許，依前揭說
  明，尚無違誤。
四至抗告人主張其為系爭房地貸款擔保之債務人，實質上負擔貸
  款之風險，故系爭房地為兩造共同擁有，並非借名登記，且因
  相對人對抗告人施加暴力，抗告人才離家至臺南娘家依親，另
  抗告人繳清房貸餘款，至大寮地政事務所重新申請系爭房地所
  有權狀併予公告，係避免相對人持舊的系爭房地權狀私自移轉
  權利；而抗告人離家迄今，系爭房地仍由相對人及兩造子女居
  住使用，抗告人並無變賣系爭房地之企圖等語。惟按假處分係
  保全強制執行方法之一種，原為在本案請求尚未經判決確定以
  前，預防將來債權人勝訴後，因請求標的之現狀變更，有日後
  不能強制執行或甚難執行之虞者而設，至債權人聲請假處分所
  主張之權利，債務人對之有所爭執者，應於現在或將來有訴訟
  繫屬時，請求法院為本案之判決，以資解決，尚非聲請假處分
  時，先應解決之問題，最高法院69年台抗字第72號民事判例要
  旨可資參照。本件相對人主張系爭房地登記於抗告人名下乃借
  名登記，陳明近日將提起民事訴訟予以解決，遂聲請原法院對
  系爭房地准予假處分，已如前述。亦即，相對人提起民事訴訟
  獲得勝訴確定判決前，抗告人如將系爭房地移轉與善意第三人
  ，則相對人縱獲勝訴判決，亦難以回復所有權為相對人，乃恐
  受系爭房地之現狀變更，致有日後不能強制執行或甚難執行之
  虞，故合於前述聲請對於系爭房地假處分之規定。因假處分之
  聲請，法院僅須審酌請求及假處分之原因，是相對人已釋明假
  處分之原因即「恐受系爭房地之現狀變更，致有日後不能強制
  執行或甚難執行之虞」，縱原法院認釋明有所不足，相對人亦
  陳明願供擔保以補釋明之不足，故本件相對人假處分之聲請即
  為合法。因此，抗告意旨以系爭房地為兩造共同擁有，而非借
  名登記等語，乃屬實體事項，自應於現在或將來有訴訟繫屬時
  再予主張，請求法院為本案之判決，以資解決，尚非聲請假處
  分時，本院抗告程序應予認定及先應解決之問題。另抗告人否
  認有變賣系爭房地之企圖，而相對人就此有假處分之原因僅以
  抗告人之簽賭單、系爭房地權狀及登記謄本、蓋有結清字樣之
  銀行借據以為釋明，確有不足，惟原法院業已就此酌定相當擔
  保，並無不當。又相對人是否對抗告人有家暴行為、抗告人繳
  清房貸並申請新的系爭房地權狀之目的為何，均與法院審酌假
  處分之要件是否相符無涉。是以揆諸上揭判例要旨，於本案訴
  訟判決確定前，相對人聲請假處分禁止抗告人變更系爭房地現
  狀，即屬正當。從而，抗告意旨指摘原裁定不當，為無理由，
  應予駁回。
五據上論結，本件抗告為無理由，依民事訴訟法第495 條之1 、
  第449 條第1 項、第95條、第78條，裁定如主文。
中    華    民    國   100    年    4     月    18    日
                            民事第四庭
                                審判長法官  蔡文貴
                                法      官  李昭彥
                                法      官  謝靜雯
以上正本證明與原本無異。
本件不得再抗告。
中    華    民    國   100    年    4     月    18    日
                                書  記  官  楊茱宜